臺灣新北地方法院行政訴訟判決
111年度交字第327號
111年9月28日辯論終結
原      告  趙志薰
被      告  新北市政府交通事件裁決處
                    設新北市○○區○○路0段000號2樓
代  表  人  李忠台  住同上
訴訟代理人  黃曉妍  律師
上列當事人間因交通裁決事件，原告不服被告民國111年5月5日
新北裁催字第48-CT0000000號裁決，向本院提起行政訴訟，本院
判決如下：
    主  文
一、原告之訴駁回。
二、訴訟費用新臺幣參佰元由原告負擔。 
    事實及理由
一、爭訟事實概要：緣原告於民國111年2月27日18時4分，駕駛
    名下車牌號碼00-00號大型重型機車（下稱系爭機車）而行
    經新北市淡水區淡金路2段與新市二路4段口時，因有「在多
    車道左轉彎，不先駛入內側車道」之違規行為，由民眾於11
    1年2月27日檢具違規影片向警察機關檢舉，經新北市政府警
    察局淡水分局查證違規屬實，於111年3月14日填製新北市警
    交大字第CT0000000號舉發違反道路交通管理事件通知單予
    以舉發，記載應到案日期為111年4月28日前，案件於舉發同
    日移送被告，並於111年3月17日合法送達原告，原告於111
    年3月22日提出違規申訴（自承其為本件駕駛人），經被告
    調查認定原告有上開違規行為，乃依道路交通管理處罰條例
    第48條第1項第4款、第63條第1項（第1款）及違反道路交通
    管理事件統一裁罰基準表規定，以111年5月5日新北裁催字
    第48-CT0000000號違反道路交通管理事件裁決書（下稱原處
    分），裁處原告「罰鍰新臺幣〈下同〉600元整，並記違規點
    數1點」。原告不服，遂提起本件行政撤銷交通裁決訴訟。
二、原告起訴主張及聲明：
㈠、主張要旨：
    依我車行車紀錄器影像，系爭機車於進入左轉彎路口前，確
    實提早約200公尺濱海路路口處，即已先行駛入內側車道，
    並依序待前方同內側車道車流停止後，沿內側車道分隔線行
    駛至新市二路路口停止線，等待左轉號誌燈亮。於此同時，
    系爭機車仍停等於內側車道分隔線內，以行車紀錄器視角之
    還原現場影片可見，足證舉發之違規內容與事實不符，採證
    照片證據力明顯不足，則原處分所載未依事實查證，致處罰
    條例為錯誤引用。
㈡、當庭主張要旨：
⑴、員警開這單，本案是因為檢舉人不了解現行條例，惡意檢舉
    ，因為實際道路四輪跟重機在法條上有爭議，檢舉人不了解
    判例，所以做出惡意檢舉。員警在開單，違規事實欄引用48
    條1項4款，但他刻意加上迴轉，本人有意見，我是左轉不是
    迴轉，迴轉另有規範，這非常刻意，是否登載不實濫權之嫌
    。再來就答辯部份等等再補充。不可以隨便加上迴轉，這很
    惡意。
⑵、（當庭勘驗採證影像後）我覺得111年2月27日下午18時04分1
    2秒後面所記載有點籠統，應該偏內側車道的位置。（當庭
    勘驗行車紀錄器影像後）我行車記錄器的位置是在內側車道
    。
⑶、答辯狀第四點中間的部份，參酌上開規則在路口30公尺前顯
    示方向燈，硬要做自己的詮釋，明明法條說前30公尺，他現
    在說成「時」，左轉怎麼可能是到路口才想到要左轉，不知
    道是否是他變相解釋。
⑷、答辯狀說我對上述規定知之甚詳，我們騎重機的人仇恨值很
    高，都對我們不友善，現行法律在四輪和重機有爭議，所以
    我們都很小心在騎，原先開單員警只看到檢舉人行車記錄器
    ，我今天提出自己的行車記錄器做比對，怎會是單方提出。
㈢、聲明：⑴原處分撤銷。⑵訴訟費用由被告負擔。
三、被告答辯及聲明：
㈠、答辯要旨：
⑴、依本件檢舉影像內容(附件一「Z0000000000000000000-0.AVI
    」)，於畫面時間18:04:11至18:04:12，原告騎乘系爭機車
    自淡金路2段中間車道與最內側車道間雙白實線駛進停止線
    並顯示左側方向燈，當時路口號誌顯示為圓形紅燈，原告遂
    同其他車輛於路口停等紅燈，於18:04:17至18:04:25間，路
    口號誌出現左轉綠色箭頭燈號，原告即隨內側車道左彎車流
    左轉往新市二路方向騎乘，參酌安全規則，車輛行駛至交叉
    路口時，若欲左轉應先駛入內側車道再行轉彎，然參上所述
    ，原告顯未於左轉前先駛入最內側車道，核其行為顯違反旨
    揭安全規則規範，自屬處罰條例第48條第1項第4款規制效力
    所及，被告據此作成裁罰處分，應無違誤。
⑵、原告既為合法考領機車駕駛執照之人，有機車車籍查詢資料
    及駕駛人基本資料（被證8）為憑，其對上述規定應知之甚
    詳，並應確實遵守。是原告前揭所述，無非單方所執之詞，
    委無足取。
㈡、聲明：⑴原告之訴駁回。⑵訴訟費用由原告負擔。
四、爭執事項：
    原告駕駛系爭機車是否有原處分所指「在多車道左轉彎，不
    先駛入內側車道」之違規事實？原告主張：當時提早約200
    公尺即駛入內側車道，並依序待前方同內側車道車流停止後
    ，沿內側車道分隔線行駛至新市二路路口停止線停等在偏內
    側車道位置，確實停在內側車道內，嗣左轉而非迴轉，員警
    惡意登載不實有濫權之嫌等語，是否有理可採？
五、本院之判斷：
㈠、上揭事實，除爭執事項外，為原告所不爭執，並有民眾檢舉
    明細、新北市警交大字第CT0000000號舉發違反道路交通管
    理事件通知單、案件移送紀錄及送達相關資料、原告申訴書
    、新北市政府警察局淡水分局111年4月20日新北警淡交字第
    1114335875號函、新北裁催字第48-CT0000000號違反道路交
    通管理事件裁決書及送達證書、新北市政府警察局淡水分局
    111年6月27日新北警淡交字第1114346421號函、111年7月7
    日新北警淡交字第1114349271號函、違規擷取照片、機車車
    籍查詢資料及駕駛人基本資料、採證光碟、原告提出之系爭
    機車行車紀錄器影像光碟及擷取照片附卷可稽（見本院卷第
    75頁至第111頁、第129頁至第145頁、證物袋），此事實應
    堪認定。
㈡、本件應適用之法令：
⑴、道路交通安全規則第99條之1：「大型重型機車，比照小型汽
    車適用其行駛規定。但另設有標誌、標線或號誌特別管制者
    ，應依其指示行駛。」。
⑵、道路交通安全規則第102條第1項第5款：「汽車行駛至交岔路
    口，其行進、轉彎，應依下列規定：五、左轉彎時，應距交
    岔路口三十公尺前顯示方向燈或手勢，換入內側車道或左轉
    車道，行至交岔路口中心處左轉，並不得占用來車道搶先左
    轉。」。
⑶、道路交通管理處罰條例第7條之1：「對於違反本條例之行為
    者，民眾得敘明違規事實或檢具違規證據資料，向公路主管
    或警察機關檢舉，經查證屬實者，應即舉發。但行為終了日
    起逾七日之檢舉，不予舉發。」。
⑷、道路交通管理處罰條例第48條第1項第4款：「汽車駕駛人轉
    彎或變換車道時，有下列情形之一者，處新臺幣六百元以上
    一千八百元以下罰鍰：四、在多車道右轉彎，不先駛入外側
    車道，或多車道左轉彎，不先駛入內側車道。」。
⑸、道路交通管理處罰條例第92條第6項：「大型重型機車，除本
    條例另有規定外，比照小型汽車適用其行駛及處罰規定；其
    駕駛執照考驗及行駛規定，由交通部會同內政部定之。」。
⑹、道路交通管理處罰條例第63條第1項第1款：「汽車駕駛人有
    下列各款所列條款之一者，除依原條款處罰鍰外，並予記點
    ：一、有第三十三條第一項、第二項、第三十八條第一項、
    第四十條、第四十五條、第四十七條第一款至第三款、第四
    十八條、第四十九條或第六十條第二項第一款、第二款情形
    之一者，各記違規點數一點。」。
⑺、按「本細則依道路交通管理處罰條例第九十二條第四項規定
    訂定之。」、「處理違反道路交通管理事件之程序及統一裁
    罰基準，依本細則之規定辦理。前項統一裁罰基準，如附件
    違反道路交通管理事件統一裁罰基準表。」，違反道路交通
    管理事件統一裁罰基準及處理細則第1條、第2條第1項、第2
    項分別亦有明定，是違反道路交通管理事件統一裁罰基準及
    處理細則即係基於法律之授權所訂定，而該處理違反道路交
    通管理事件之統一裁罰基準（即「違反道路交通管理事件統
    一裁罰基準表」）已考量「違反事件」、「法條依據」、「
    法定罰鍰額度或其他處罰」、「違規車種類別或違規情節」
    、「期限內繳納或到案聽候裁決者」、「逾越應到案期限30
    日內，繳納罰鍰或到案聽候裁決者」、「逾越應到案期限30
    日以上60日以內，繳納罰鍰或到案聽候裁決者」、「逾越應
    到案期限60日以上，繳納罰鍰或逕行裁決處罰者」等因素，
    作為裁量之標準，並未違反授權之目的及裁量權之本質，是
    其不僅直接對外發生效力，且被告亦應受其拘束而適用之。
⑻、行政罰法第7條第1項：「違反行政法上義務之行為非出於故
    意或過失者，不予處罰。」。
㈢、經查，本件當庭勘驗系爭機車行車紀錄器影像光碟之結果：
    「一、2009年01月01日00時05分20秒，0000-00的自小客車
    停等在淡金路二段跟新市二路4段口，路口號誌為黃燈狀態
    。原告所騎乘的系爭大型重機未出現在畫面。二、2009年01
    月01日00時05分23秒，路口號誌轉為紅燈狀態，0000-00的
    自小客車仍然在內側車道停等轉彎。」【時間未經校正】（
    見本院卷第126頁），且依原告當庭提出之擷取照片所示（
    見本院卷第129至145頁）系爭機車原沿淡金路2段之內側車
    道行駛，嗣於前方同車道車輛回堵下，系爭汽車靠右行駛至
    前方單邊禁止變換車道線及停止線處停等；而經本院當庭勘
    驗採證光碟之結果：「一、111年2月27日下午18時04分07秒
    ，車牌號碼0000-00的自小客車停等在淡金路二段跟新市二
    路口，準備左轉，此時路口的號誌燈是綠燈狀態，尚未變紅
    燈。原告所騎乘的系爭大型重機未出現在畫面。二、111年2
    月27日下午18時04分08秒，車牌號碼0000-00的自小客車仍
    然停在內側車道準備左轉，路口號誌燈是轉變為黃燈狀態。
    原告所騎乘的系爭大型重機仍然未出現在畫面。三、111年2
    月27日下午18時04分12秒，車牌號碼車牌號碼0000-00的自
    小客車仍然停在內側車道準備左轉，路口號誌燈轉為紅燈，
    此時原告所騎乘的系爭大型重機出現在車牌號碼0000-00的
    自小客車的右後斜方約半步多的距離。原告騎乘的系爭大型
    重機車停等位置在內側車道跟中間車道的分向線上。四、11
    1年2月27日下午18時04分13秒，路口號誌仍呈現紅燈狀態，
    原告所騎乘的系爭大型重機往前行駛跟停等的車牌號碼0000
    -00的自小客車平行，位置在內側車道跟中間車道的分向線
    上。五、111年2月27日下午18時04分14秒，路口號誌仍呈現
    紅燈狀態，原告所騎乘的系爭大型重機又往前行駛半步的距
    離，後車輪壓在分向線的位置上面。六、111年2月27日下午
    18時04分18秒，路口號誌左轉燈亮起時，車牌號碼0000-00
    的自小客車沿著路口往左彎，原告所騎乘的系爭大型重機欲
    跟隨往左彎。七、111年2月27日下午18時04分21秒，原告所
    騎乘的系爭大型重機沿著分向線往左通過路口，位置在車牌
    號碼0000-00自小客車右斜後方，距離約一車。八、111年2
    月27日下午18時04分23秒，原告所騎乘的系爭大型重機左轉
    通過路口的分隔島位置。九、111年2月27日下午18時04分25
    秒，原告所騎乘的系爭大型重機完全通過路口左轉彎在中間
    車道位置。」（見本院卷第125至126頁）互核以觀，依系爭
    機車行車紀錄器影像之攝錄範圍未見系爭機車車身，實無從
    認定系爭機車位於單邊禁止變換車道線之何處位置，惟依前
    述採證光碟之勘驗內容即明顯可知系爭機車（車輪）行駛於
    單邊禁止變換車道線上，至為灼然。準此上情，系爭機車於
    上游路段雖駛入內側車道，惟其於單邊禁止變換車道線壓線
    行駛（車身必然分跨內側車道與中間車道）嗣即停等之狀態
    ，要不合於前揭「左轉彎時，應距交岔路口三十公尺前換『
    入』內側車道」之行政法上義務規定，殆無疑義，自已足認
    本件原告駕駛系爭機車確有「在多車道左轉彎，不先駛『入』
    內側車道」之違規事實無訛，且上址單邊禁止變換車道線確
    經清晰劃設，原告殊未注意遵守，核亦係具有過失之可責性
    條件甚明，則被告據之乃以原處分裁罰原告，於法洵無違誤
    。是原告主張其停在內側車道內，顯與事實不符，且其駕車
    駛壓單邊禁止變換車道線而停等之過程，核已非屬「駛入內
    側車道」之車身狀態，更已紊亂前揭規定用以規範路口左轉
    車輛依序魚貫通行之交通秩序，自不可取。
㈣、至於本件舉發通知單雖誤載違規事實為「在多車道左轉彎（
    迴轉），不先駛入內側車道」，惟被告受理舉發移送後，依
    前揭證據資料之調查業以原處分裁罰認定原告構成前述「在
    多車道左轉彎，不先駛入內側車道」之違規事實，則依道路
    交通管理處罰條例第8條第1項第1款規定，被告為交通裁罰
    之公路主管機關，自不受舉發單位認定之拘束。是原告主張
    ：員警惡意登載迴轉不實有濫權之嫌云云，亦無從作為撤銷
    原處分之依據。
六、本件判決基礎已臻明確，兩造其餘之攻擊防禦方法及訴訟資
    料經本院斟酌後，核與判決不生影響，無一一論述之必要，
    併予敘明。
七、據上論結，原告訴請撤銷原處分，為無理由，應予駁回。本
    件第一審裁判費為300元，應由原告負擔，爰確定第一審訴
    訟費用額如主文第2項所示。
八、依行政訴訟法第195條第1項後段、第236條、第98條第1項前
    段、第237條之8第1項、第237條之9第1項，判決如主文。
中    華    民    國   111    年    10    月    12    日
                  行政訴訟庭  法  官  陳伯厚
一、上為正本係照原本作成。
二、如不服本判決，應於判決送達後20日內，向本院提出上訴狀
    並表明上訴理由（原判決所違背之法令及其具體內容或依訴
    訟資料可認為原判決有違背法令的具體事實），其未載明上
    訴理由者，應於提出上訴後20日內向本院補提理由書（上訴
    狀及上訴理由書均須按他造人數附繕本，如未按期補提上訴
    理由書，則逕予駁回上訴），並應繳納上訴裁判費新臺幣75
                              書記官  陳柔吟
中　　華　　民　　國　　111 　年　　10　　月　　12　　日